臺灣屏東地方法院刑事判決　　　　　　　　　　　　　　九十年度訴字第八八三號
　　公　訴　人　臺灣屏東地方法院檢察署檢察官
　　被　　　告　甲○○
　　選任辯護人　蔡將葳　律師
右列被告因違反廢棄物清理法案件，經檢察官提起公訴（九十年度偵字第六一八九號
），本院判決如左：
    主  文
甲○○共同連續未依廢棄物清理法第四十一條第一項規定領有廢棄物清除、處理許可
文件，從事廢棄物清除、處理，處有期徒刑壹年貳月，緩刑肆年。
    事  實
一、甲○○明知其未依廢棄物清理法之規定領有廢棄物清除、處理之許可文件，不得
    從事廢棄物之清除、處理，竟自民國八十九年九月二日起至該月月底止，基於共
    同違反廢棄物清理法之概括犯意聯絡，以日薪新台幣（下同）一千八百元雇用乙
    ○○（已另案起訴），駕駛車牌號碼ＩＶ─七七八號大貨車，連續多次自屏東市
    大武營區載運磚塊、混凝土等營建廢棄物，至屏東縣南二高竹田段工地便道傾倒
    ，共計載運七、八十車（每車約十五立方公尺），嗣於九十年二月二十三日為屏
    東縣環保局及環保警察隊第三中隊查獲。
二、案經屏東地方法院檢察署檢察官自動檢舉偵查起訴。
    理  由
一、訊據被告固承認有於上開時地，以日薪一千八百元之代價雇用乙○○載運、傾倒
    營建廢棄物，惟辯稱：是新亞建設開發股份有限公司因施工需要，雇請伊載運磚
    塊、混泥土至南二高竹田段工地鋪設便道，以供大型車輛及機具通行、施工，上
    開磚塊、混凝土是建築物拆除之剩餘土石方，係屬有用之土壤砂石資源，供作便
    道使用則為合法之資源再生利用，非屬一般廢棄物，應與廢棄物清理法無涉云云
    。經查：
（一）按所謂營建廢棄土或所謂營建工程剩餘土石方，係指建築工程、公共工程及建
      築物拆除工程施工所產生之剩餘土石方、磚瓦、混凝土塊而言，至於施工拆除
      所產生之金屬屑、玻璃碎片，塑膠類、木屑、竹片、紙屑、瀝青等建築廢棄物
      則不包括在內，內政部八十六年一月十八日修正公布之營建廢棄土處理方案，
      及八十九年五月十七日公布之營建剩餘土石方處理方案均明文釋明其義。又按
      營建廢棄土及營建剩餘土石方之處理計畫，依上開二方案之規定，係屬各縣市
      建築管理機關之權責，建築工程應先負責自行規劃設置或覓妥合法收容處理場
      所，並於工地實際產出剩餘土石方前，取得各該合法收容處理場所出具之實際
      土石方收容處理同意文件，由起造人、承造人、會同監造人並於工程契約書中
      載明環保項目，送當地主管機關查核，至營建廢棄土、營建剩餘土石方之承運
      業者、清運業者應先核對剩餘土石方及運送憑證後，運往指定之合法收容處理
      場所處理，並將憑證副聯回報承造人送請送請各該工程主管機關查核。是本件
      被告所載運、清除之磚塊、混凝土，即屬上開處理方案所稱之營建廢棄土、營
      建剩餘土石方，其清運仍須領有許可文件，始得為之。
（二）被告未依廢棄物清理法第四十一條第一項領有廢棄物清除、處理之許可文件一
      節，業據其自承在卷，核與證人乙○○證稱：我在大武營區大概作了一個月，
      詳細時間不清楚，那裡是一些混凝土及磚塊，沒有清理廢棄物的執照等語相符
      ，足見被告清除、載運上開營建廢棄土、營建剩餘土石方，非屬合法，其辯稱
      係合法之資源再生利用等情，為事後卸責之詞，尚難採信。綜上所述，本件事
      證明確，被告犯行堪以認定。
二、核被告所為，係犯修正前廢棄物清理法第二十二條第二項第四款之未依修正前廢
    棄物清理法第二十條領有廢棄物清除、處理許可證或核備文件從事廢棄物清除、
    處理之罪。又廢棄物清理法已於九十年修正，並於同年十月二十四日公布施行，
    依修正後之該法第四十六條第一項規定：有下列情形之一者，處一年以上五年以
    下有期徒刑，得併科新臺幣三百萬元以下罰金：四、未依第四十一條第一項規定
    領有廢棄物清除、處理許可文件，從事廢棄物貯存、清除、處理，或未依廢棄物
    清除、處理許可文件內容貯存、清除、處理廢棄物。比較修正前廢棄物清理法第
    二十二條第二項第四款規定：未依第二十條規定領有廢棄物清除、處理許可證或
    核備文件，從事廢棄物貯存、清除、處理，或未依廢棄物清除、處理許可證或核
    備文件內容貯存、清除、處理廢棄物者，處一年以上五年以下有期徒刑，得併科
    一百萬元以下罰金，及修正後該法第四十六條第一項之規定，僅於科罰金刑部分
    單位標準不同（一為銀元，一為新臺幣），實則相同，依刑法第二條第一項前段
    之規定，應適用修正後之廢棄物清理法第四十六條第一項第四款規定論處。又被
    告與乙○○間，有犯意之聯絡及行為之分擔，為共同正犯。被告連續多次非法清
    除、處理廢棄物之犯行，時間緊接，犯罪構成要件相同，顯係基於概括犯意反覆
    為之，應依連續犯之規定論以一罪，並依法加重其刑。爰審酌被告犯罪之動機、
    手段、犯罪後態度尚佳、造成環境污染非巨等一切情狀，量處如主文所示之刑，
    以示懲儆。末查被告前未受有期徒刑以上刑之宣告，有台灣高等法院被告全國前
    案紀錄表附卷足憑，經此偵審程序論罪科刑後，當知所警惕，信無再犯之虞，本
    院認所宣告之刑以暫不執行為適當，併予宣告緩刑四年，以啟自新。
三、公訴意旨另以：被告甲○○於九十年二月二十三日雇用乙○○（另案起訴）自公
    館地區載運磚塊、木材等廢棄物，至屏東縣內埔鄉○○段六六零之二號土地傾倒
    ，於同日為屏東縣環保局及環保警察隊第三中隊查獲，因認被告涉有修正前廢棄
    物清理法第二十二條第二項第四款之罪嫌。惟查，證人乙○○於查獲當日警訊、
    同日偵訊、及本院審理時迭證稱：當日是我到屏東縣公館載的，我本來空車要回
    家，因為該處有一堵牆有傾斜現象，屋主怕倒下來壓到人，所以把牆拆掉，怪手
    司機知道我開砂石車，就聯絡我去清運，怪手司機付現金二千元給我，我到查獲
    地點傾倒時交五百元給現場收費人員，是同行間透露而去此地傾倒的，請我的怪
    手司機我不認識，不是甲○○叫我去的等語明確，足見該次並非受被告雇用而前
    去載運廢棄物，而係證人乙○○個人之行為。且被告既已坦承上開論罪科刑部分
    犯行，上開犯行亦已論以連續犯，如此次犯行確為被告所為，被告並無僅否認此
    次犯行之必要，此外，本院復查無其他積極證據足證被告確有公訴人所指前揭違
    反廢棄物清理法之犯行，不能證明被告犯罪，原應為無罪之諭知，惟公訴人認此
    部分與前開有罪部分有裁判上一罪之連續犯關係，爰不另為無罪之諭知，附此敘
    明。
據上論斷，應依刑事訴訟法第二百九十九條第一項前段，修正後廢棄物清理法第四十
六條第一項項第四款，刑法第十一條前段、第二條第一項前段、第二十八條、第五十
六條、第七十四條第一款，判決如主文。
本案經檢察官許英輝到庭執行職務。
中      華      民      國    九十一    年    二    月      二十七      日
                                      臺灣屏東地方法院刑事第三庭
                                          審判長法  官  黃國永
                                                法  官  李淑惠
                                                法  官  翁世容
右正本證明與原本無異。
如不服本判決應於收受本判決後送達後十日內向本院提出上訴書狀，其未敘述上訴理
由者，並得於提起上訴後十日內向本院補提理由書狀（均須按他造當事人之人數附繕
本 ）「切勿逕送上級法院」
                                                書記官   王秋淑
中    華    民    國     九十一      年      三      月       一      日
附錄：
廢棄物清理法第四十六條第一項第四款
有下列情形之一者，處一年以上五年以下有期徒刑，得併科新臺幣三百萬元以下罰金
：
四  未依第四十一條第一項規定領有廢棄物清除、處理許可文件，從事廢棄物貯存、
    清除、處理，或未依廢棄物清除、處理許可文件內容貯存、清除、處理廢棄物。
